【裁判字號】    97,交聲更,54
【裁判日期】    980227
【裁判案由】    違反道路交通管理處罰條例聲明異議
【裁判全文】
臺灣臺北地方法院交通事件裁定        97年度交聲更字第54號
原處分機關  臺北市交通事件裁決所
異  議  人
即受處分人  甲○○
上列異議人即受處分人因違反道路交通管理處罰條例案件，對於
臺北市交通事件裁決所民國97年9月1日所為之處分（原處分案號
：北市裁罰字第裁22-1AD250628號），聲明異議，經本院於97年
10月31日以97年度交聲字第2704號裁定駁回，受處分人提起抗告
，經臺灣高等法院於97年12月3 日以97年度交抗字第2039號裁定
撤銷發回，本院更為裁定如下：
    主  文
原處分撤銷。
甲○○不罰。
    理  由
一、按法院受理交通事件，準用刑事訴訟法之規定，道路交通管
    理處罰條例第89條前段定有明文。次按犯罪事實應依證據認
    定之，無證據不得認定犯罪事實，並為刑事訴訟法第154 條
    第2 項所明定；而認定犯罪事實所憑之證據，雖不以直接證
    據為限，間接證據亦包括在內；然無論直接或間接證據，其
    為訴訟上之證明，須於通常一般人均不致於有所懷疑，而得
    確信其為真實之程度者，始得據之為有罪之認定，倘其證明
    尚未達到此一程度，而有合理性懷疑之存在時，即應由法院
    諭知被告無罪之判決，復有最高法院76年台上字第4986號判
    例意旨可資參照。從而，法院於審理行為人違反道路交通管
    理處罰條例案件時，如調查證據之結果不足使法院確信行為
    人有原處分所指之事實，而仍有合理懷疑時，法院即應基於
    罪疑唯輕之原則為有利於行為人之解釋，作對行為人有利之
    認定，亦即應撤銷原處分而諭知不罰，合先敘明。
二、本件原處分機關認異議人即受處分人甲○○於民國97年6 月
    19日9時28分許，將CRK-805號重型機車停放在臺北市○○路
    設有禁止停車標誌、標線之處所，經臺北市停車管理處交通
    助理員以拍照之方式採證，並以受處分人有違反道路交通管
    理處罰條例第56條第1項第4款之違規行為掣單逕行舉發，嗣
    受處分人於舉發通知單上所載應到案日期前提出申訴，經舉
    發單位調查結果，仍認受處分人有前述違規行為，原處分機
    關乃於97年9月1日，以受處分人有違反道路交通管理處罰條
    例第56條第1項第4 款規定之行為，裁處受處分人新臺幣600
    元罰鍰。
三、訊據受處分人堅決否認有任何違反道路交通管理處罰條例規
    定之行為，辯稱：伊當日早上9 點之前係將上開重型機車停
    放於臺北市○○路3之7號自有騎樓內，外出工作後大約傍晚
    6 點回來時，發現該重型機車係遭他人移置而導致違規，並
    提出現場店家保全錄影畫面（含光碟檔案）可資證明車輛確
    實遭他人移置搬動等語。
四、經查：受處分人駕駛之前揭重型機車，於民國97年6月19日9
    時28分許停放在臺北市○○路設有禁止停車標線之處所之事
    實，有舉發違反道路交通管理事件通知單及舉發當時所拍攝
    之採證照片1 紙附卷可參。復經本院當庭勘驗受處分人所提
    出之監視錄影翻拍照片，照片中顯示受處分人所駕駛之重型
    機車確實於97年6月19日上午9點8 分25秒遭一不詳男子搬動
    移置至遭舉發之違規地點，而牽動機車之人，依身材、體型
    、外貌均無法辨識與受處分人係同ㄧ人，此有監視錄影翻拍
    照片6張及本院98年2月17日調查筆錄在卷可證。是受處分人
    所辯機車係遭他人移置導致違規等情，尚非無據。綜觀全案
    卷證，本件原處分機關認受處分人駕駛之重型機車有前開違
    規行為，無非是以原舉發單位之採證照片為憑，然此既為受
    處分人所否認，又無法排除遭舉發之車輛係因他人搬動移置
    導致違規之可能性，要難據以認定受處分人駕駛之重型機車
    確有前述違規之行為，自應作對受處分人有利之認定，認其
    所為上開辯解尚屬可採。
五、綜上所述，原處分機關認定受處分人有前開違反道路交通管
    理處罰條例之違規行為，既無法排除不可歸責於受處分人之
    情形，依據首揭法條及判例意旨，即應作對受處分人有利之
    認定，是原處分機關對受處分人所為之前開裁決，即難認為
    允當，自應由本院將原處分撤銷，改諭知受處分人不罰，以
    資適法。
六、依道路交通案件處理辦法第20條，裁定如主文。
中    華    民    國    98    年    2     月    27    日
                  交通法庭  法  官  彭慶文
上正本證明與原本無異。
如不服本裁定，應於裁定送達後5日內向本院提出抗告狀。
                            書記官  陳怡君
中    華    民    國    98    年    3     月    3     日


司法院資訊處製作；財團法人民間司法改革基金會備份。
